【裁判字號】    89,上易,231
【裁判日期】    890308
【裁判案由】    違反漁業法
【裁判全文】
臺灣高等法院臺中分院刑事判決                    八十九年度上易字第二三一號
    上  訴  人  臺灣臺中地方法院檢察署檢察官
    被      告  乙○○
右上訴人，因被告違反漁業法案件，不服臺灣臺中地方法院八十八年度易字第三五六
八號，中華民國八十八年十二月二十日第一審判決（聲請簡易判決處刑案號：臺灣臺
中地方法院檢察署八十八年度偵字第一九○八九號），提起上訴，本院判決如左：
      主  文
上訴駁回。
      理  由
一、本案經本院審理結果，認第一審判決認被告乙○○，被訴違反漁業法之犯行，不
    能證明，因而為其無罪之諭知，其認事用法並無不當，應予維持，並引用第一審
    判決書記載之理由（如附件）。
二、檢察官上訴意旨略以：漁業法第六十二條第三款所謂「斷絕魚類之回游路徑」，
    其立法意旨並未限於「阻斷全部河面」，否則該法條將形同虛設，原審採認被告
    之供詞而判決其無罪，自有未合。又流刺網之禁止使用係國際趨勢，被告使用該
    流刺網捕魚已屬不該，如上開法條採放寬解釋，將對我國漁業發展及國際形象造
    成不利之影響，而提起上訴，固非無見。但查被告乙○○於警訊時供稱「以流刺
    網圍繞於溪中大石後，再用鐵條切入石縫中將魚趕出來入網」、「捕獲約一台斤
    ，是拿來養」云云，並於偵查審理時為同一之供稱，此有各該筆錄在卷可稽，而
    該扣案之魚類經拍賣僅值新台幣五十元之事實，亦有收據一紙附於偵查卷可稽，
    可見被告上開所為，與漁業法第六十二條第三款之要件尚有未符，至為顯明。
三、次查，臺中縣政府八十八年十二月二日八八府農輔字第三二六七一三號函，雖認
    「本縣和平鄉○○○路十六公里下方大甲溪是否屬魚類之回游路徑乙節，非屬禁
    漁河段，惟應為魚類之回游路徑」、「本案捕魚地點雖非屬禁漁河段，惟如以阻
    段魚類回游路徑方式採捕者，即已違反上述漁業法之規定」云云（參見原審卷七
    頁），但以本案被告之捕魚方式以觀，尚難採為被告不利之認定甚顯，是原審因
    而綜合各情，為被告無罪之諭知，經核並無不合。檢察官並未提出補強證據，徒
    以陳詞而指摘原判決為不當，難認有理由，其上訴自應予駁回。
據上論斷，應依刑事訴訟法第三百七十三條、第三百六十八條，判決如主文。
本案經檢察官甲○○到庭執行職務
中      華      民      國    八十九    年      三      月      八      日
                                  臺灣高等法院臺中分院刑事第二庭
                                        審判長法  官  陳  紀  綱
                                              法  官  陳  世  雄
                                              法  官  蔡  聰  明
右正本證明與原本無異。
不得上訴。
                                              書記官    瑞  芳
中      華      民      國    八十九     年       三      月    九      日
                                                                        Ｈ
台灣台中地方法院刑事判決                        八十八年度易字第三五六八號
    公  訴  人  台灣台中地方法院檢察署檢察官
    被      告  乙○○  男  六十九歲（民國○○年○月○○○日生）
                        住台中縣東勢鎮○○街慶成一巷一六號
                        身分證統一編號：Ｌ一二二二九七號
右列被告因違反漁業法案件，經檢察官聲請簡易判決處刑（八十八年度偵字第一九０
八九號），本院豐原簡易庭認本件不宜以簡易判決處刑，簽移本院刑事庭審理，本院
判決如左：
    主  文
乙○○無罪。
    理  由
一、公訴意旨略以：被告乙○○於民國八十八年八月二十一日上午十時三十分許，使
    用其所有可斷絕魚類迴游路徑之流刺網一張，在台中縣和平鄉○○○路十六公里
    下方大甲溪中捕魚，當日並捕得溪魚重約一台斤（已拍賣），嗣經警當場查獲，
    因認被告涉有違反漁業法第六十二條第三款之罪嫌。
二、按犯罪事實應依證據認定之，無證據不得推定其犯罪事實；不能證明被告犯罪者
    ，應諭知無罪之判決；刑事訴訟法第一百五十四條、第三百零一條第一項分別定
    有明文。又按認定不利於被告之事實，須依積極證據，苟積極證據不足為不利於
    被告事實之認定時，即應為有利於被告之認定，更不必有何有利之證據，最高法
    院三十年度上字第八一六號判例可資參照。復按漁業法第六十二條第三款規定：
    有左列各款情事之一者，處拘役或科新臺幣十五萬元以下罰金。三、私設欄柵、
    建築物或任何漁具，以斷絕魚類之回游路徑者。依前開條款規定意旨必須行為人
    以私設欄柵、建築物或任何漁具等方式，「斷絕」魚類之回游路徑，始構成刑責
    ，因此若行為人所為，並不足以斷絕魚類之回游路徑，即難以該罪相繩。再按漁
    業法施行細則第三十四條規定：漁業人為從事作業而遮斷溯河魚類之回游路徑，
    應留流水面五分之一以上回游路徑。亦即說明漁業人從事作業而遮斷溯河魚類之
    回游路徑，若留流水面五分之一以上回游路徑，並不構成斷絕魚類之回游路徑。
三、訊據被告乙○○固坦承於前揭時地以流刺網捕魚之事實，惟堅決否認其有違反漁
    業法第六十二條第三款之犯行，辯稱：該處大甲溪河面很寬、水面很深，伊當時
    僅將流刺網圍繞在溪中較淺處之石頭旁邊，再以鐵條切入石縫，把魚趕入網內，
    並未將整個河面攔阻，亦未斷絕魚類之回游路徑等語。經查本件查獲地點即台中
    縣和平鄉○○○路十六公里下方之大甲溪非屬禁漁河段，固屬魚類之回游路徑，
    有台中縣政府八十八年十二月二日八八府農輔字第三二六七一三號函一份在卷可
    稽。但被告被查獲後於警偵訊及本院審理時均一致供稱：伊當時係將流刺網圍繞
    在溪中石頭旁邊，再以鐵條切入石縫，把魚趕入網內等情，可知被告係將流刺網
    環繞在溪中石頭旁邊之方式捕魚，並未阻斷全部河面，即至少有留流水面五分之
    一以上之回游路徑，而未達「斷絕」魚類之回游路徑之程度。是故本件被告所為
    ，核與漁業法第六十二條第三款之構成要件有間，因此被告前開所辯，尚堪採信
    。此外，本件並查無其他積極證據足認被告有何違反漁業法第六十二條第三款之
    犯行，應認被告之犯行尚屬不能證明，爰為被告無罪判決之諭知，以期毋枉。
據上論斷，應依刑事訴訟法第四百五十二條、第三百零一條第一項，判決如主文。
中      華      民      國    八十八    年     十二     月     二十     日
                                台灣台中地方法院刑事第六庭
                                        法  官  張  靜  琪
右正本證明與原本無異。
如不服本判決，應於送達後十日內向本院提出上訴狀(須附繕本)，上訴於台灣高等
法院台中分院。
                                        書記官
中      華      民      國    八十八    年     十二     月     二十     日


司法院資訊處製作；財團法人民間司法改革基金會備份。
